臺灣新北地方法院刑事判決
                                    110年度審易字第585號
公　訴　人　臺灣新北地方檢察署檢察官
被　　　告　莊博健


上列被告因詐欺案件，經檢察官提起公訴（110 年度偵字第4917
號）及移送併辦（110 年度偵字第17346 號、第25980 號、第15
011 號、第20090 號、第36656 號），被告於準備程序中就被訴
事實為有罪之陳述，本院裁定進行簡式審判程序，茲判決如下：
    主  文
莊博健幫助犯詐欺取財罪，累犯，處有期徒刑肆月，如易科罰金
，以新臺幣壹仟元折算壹日，未扣案之犯罪所得新臺幣壹萬元沒
收，於全部或一部不能沒收或不宜執行沒收時，追徵其價額。
    事  實
一、莊博健前因持有毒品案件，經本院以105 年度審易字第4783
    號判處有期徒刑6 月確定，於民國107 年7 月4 日執行完畢
    出監。詎猶不知悔改，明知依一般社會生活之通常經驗，本
    可預見將帳戶提供不相識之人，可能幫助犯罪集團作為不法
    收取他人款項之用，竟基於幫助詐欺之不確定故意，在不詳
    地點，將其所申辦之第一商業銀行鶯歌分行帳號0000000000
    0 號帳戶（下稱第一商銀帳戶）之存摺及網路銀行帳號、密
    碼，提供予真實姓名、年籍不詳，綽號「小張」、「蔡哥」
    之詐騙集團成員，容任該詐騙集團使用上開第一商銀帳戶供
    作向不特定民眾詐騙他人匯款使用，以此方法幫助該詐騙集
    團為詐欺取財犯行。嗣上開詐騙集團成員取得前述帳戶資料
    後，即共同意圖為自己不法之所有，基於詐欺之犯意聯絡，
    以如附表所示之方式，詐騙郭又華、滕品亮、蘇純怡、吳建
    興、王怡桀、鄭詠心，致使其等均陷於錯誤，依該詐騙集團
    成員指示，分別於如附表所示之時間，將如附表所示之金額
    匯至莊博健上開第一商銀帳戶內。
二、案經滕品亮訴由新北市政府警察局三峽分局、蘇純怡訴由桃
    園市政府警察局龜山分局、吳建興訴由高雄市政府警察局前
    鎮分局、鄭詠心訴由宜蘭縣政府警察局羅東分局報告臺灣新
    北地方檢察署檢察官偵查起訴暨移送併辦。
    理  由
一、按除被告所犯為死刑、無期徒刑、最輕本刑為3 年以上有期
    徒刑之罪或高等法院管轄第一審案件者外，於第一次審判期
    日前之準備程序進行中，被告先就被訴事實為有罪之陳述時
    ，審判長得告知被告簡式審判程序之旨，並聽取當事人、代
    理人、辯護人及輔佐人之意見後，裁定進行簡式審判程序，
    刑事訴訟法第273 條之1 第1 項定有明文。本件被告所犯係
    死刑、無期徒刑、最輕本刑為3 年以上有期徒刑以外之罪，
    其於準備程序中就被訴事實為有罪之陳述，經本院告知簡式
    審判程序之旨，並聽取公訴人及被告之意見後，認宜進行簡
    式審判程序，爰依上開規定裁定行簡式審判程序。
二、上揭事實，業據被告於本院準備程序及審理時均坦承不諱，
    核與告訴人滕品亮、蘇純怡、吳建興、鄭詠心、被害人郭又
    華、王怡桀於警詢時之指述情節相符，並有上開第一商銀帳
    戶客戶基本資料及存摺存款客戶歷史交易明細表、被害人郭
    又華提供之玉山銀行自動櫃員機交易明細照片、告訴人滕品
    亮提供之存摺影本、告訴人蘇純怡提供之網路銀行臺幣轉帳
    明細、告訴人吳建興提供之存摺封面及內頁影本、匯款明細
    、被害人王怡桀提供之匯款紀錄截圖、告訴人鄭詠心提供之
    匯款紀錄截圖可資為憑，被告犯行堪予認定。
三、按刑法上之幫助犯，係以幫助之意思，對於正犯資以助力，
    而未參與實施構成要件之行為者而言。被告提供上開帳戶使
    詐騙集團遂行詐欺取財之犯行，惟被告單純提供帳戶之存摺
    及網路銀行帳號、密碼供人使用之行為，並不等同於向被害
    人施以欺罔之詐術行為，且亦無證據證明被告有參與詐欺取
    財犯行之構成要件行為，是被告所為應僅止於幫助。是核被
    告所為，係犯刑法第30條第1 項前段、第339 條第1 項之幫
    助詐欺取財罪。另併辦意旨認被告提供上開帳戶存摺及網路
    銀行帳號、密碼予詐騙集團成員使用之行為另涉犯幫助洗錢
    罪等語。惟按特定犯罪之正犯實行特定犯罪後，為掩飾、隱
    匿其犯罪所得財物之去向及所在，而令被害人將款項轉入其
    所持有、使用之他人金融帳戶，並由該特定犯罪正犯前往提
    領其犯罪所得款項得手，因已造成金流斷點，該當掩飾、隱
    匿之要件，該特定犯罪正犯自成立一般洗錢罪之正犯。如提
    供金融帳戶之行為人主觀上認識該帳戶可能作為對方收受、
    提領特定犯罪所得使用，對方提領後會產生遮斷金流以逃避
    國家追訴、處罰之效果，仍基於幫助之犯意，提供該帳戶之
    提款卡及密碼，以利洗錢之實行，應論以一般洗錢罪之幫助
    犯（最高法院刑事大法庭108 年度台上大字第3101號刑事裁
    定意旨參照）。本案被告基於幫助詐欺取財之不確定故意，
    單純提供帳戶存摺及網路銀行帳號、密碼予詐騙集團作為詐
    欺取財使用，尚無證據顯示被告曾配合指示提款，或參與後
    續之提領行為，即難認其有收受、持有或使用特定犯罪所得
    ，或有移轉或變更特定犯罪所得之行為，揆諸上開最高法院
    裁定之意旨，已難認所為屬洗錢防制法第2 條第1 款至第3
    款所稱之洗錢行為。此外，復查無證據足認被告主觀上就其
    提供帳戶存摺及網路銀行帳號、密碼後，將產生遮斷金流以
    逃避國家追訴、處罰之效果等情有所認知，自無從認定被告
    主觀上有幫助洗錢之故意，而以幫助洗錢罪相繩，故併辦意
    旨所認容有未恰，就此部分本應為無罪之諭知，無從併予審
    理併此敘明。又被告以一交付金融機構帳戶存摺及網路銀行
    帳號、密碼之行為，同時幫助詐騙集團詐騙告訴人及被害人
    等6人得逞，侵害其等之財產法益，而觸犯數罪名，為想像
    競合犯，應從一重詐欺取財罪處斷。又被告前有如事實欄所
    載有期徒刑執畢紀錄，有臺灣高等法院被告前案紀錄表1份
    在卷可稽，其受有期徒刑之執行完畢後，5年內故意再犯本
    件有期徒刑以上之罪，為累犯，另本院審酌被告此次幫助詐
    欺犯行為初犯，參酌司法院釋字第775號之解釋意旨，爰不
    加重其刑。再被告係基於幫助之意思，參與詐欺取財犯罪構
    成要件以外之行為，為幫助犯，爰依刑法第30條第2項之規
    定，按正犯之刑減輕之。爰審酌被告雖未實際參與詐欺取財
    犯行，但提供其金融機構帳戶供他人非法使用，造成執法機
    關不易查緝犯罪行為人，危害社會治安，助長社會犯罪風氣
    ，所為實非可取，兼衡其犯罪之動機、目的、手段，被害人
    所受之損害程度，以及犯後態度等一切情狀，量處如主文所
    示之刑，並諭知易科罰金之折算標準，以資懲儆。至移送併
    辦幫助詐欺之部分即告訴人滕品亮、蘇純怡、吳建興、鄭詠
    心、被害人王怡桀之部分與本案屬想像競合之裁判上一罪關
    係，本院自得併予審理，併此敘明。本件被告提供帳戶而取
    得犯罪所得新臺幣（下同）1萬元，業據其於本院審理時供
    明在卷，雖未扣案，仍應依刑法第38條之1第1項、第3項規
    定宣告沒收，於全部或一部不能沒收或不宜執行沒收時，追
    徵其價額。
據上論斷，應依刑事訴訟法第273 條之1 第1 項、第299 條第1
項前段，刑法第339 條第1 項、第30條第1 項前段、第2 項、第
55條、第47條第1 項、第41條第1 項前段、第38條之1 第1 項、
第3 項，刑法施行法第1 條之1 第1 項，判決如主文。
本案經檢察官黃彥琿提起公訴，檢察官張勝傑、范孟珊、黃育仁
移送併辦，檢察官陳漢章到庭執行職務。
中　　華　　民　　國　 110　　年　　12　　月　　9 　　日
                  刑事第二十四庭  法  官  徐子涵
上列正本證明與原本無異。
如不服本判決，應於判決送達後20日內敘明上訴理由，向本院提
出上訴狀 (應附繕本) ，上訴於臺灣高等法院。其未敘述上訴理
由者，應於上訴期間屆滿後20日內向本院補提理由書「切勿逕送
上級法院」。
                                  書記官　游士霈
中　　華　　民　　國　 110　　年　　12　　月　　9 　　日
附錄本案論罪科刑法條全文：
中華民國刑法第339條
（普通詐欺罪）
意圖為自己或第三人不法之所有，以詐術使人將本人或第三人之
物交付者，處 5 年以下有期徒刑、拘役或科或併科 50 萬元以
下罰金。
以前項方法得財產上不法之利益或使第三人得之者，亦同。
前二項之未遂犯罰之。
附表：

編號 告訴人/被害人 詐騙方法 匯款時間及金額  1 郭又華 在社群軟體臉書刊登投資廣告，待郭又華瀏覽廣告訊息後點選連結，詐騙集團即以通訊軟體暱稱「逸瀟」向郭又華佯稱：入資50萬元作為投資云云，致郭又華陷於錯誤依指示匯款。 109 年9 月30日15時58分許，匯款3 萬元。    109 年9 月30日16時17分許，匯款1 萬元。  2 滕品亮 以通訊軟體LINE暱稱「逸瀟」向滕品亮佯稱：投資博奕網站，保證獲利云云，致滕品亮陷於錯誤依指示匯款。 109 年9 月30日13時33分許，匯款5 萬元。  3 蘇純怡 在社群軟體臉書刊登投資廣告，適蘇純怡上網瀏覽而將其加為通訊軟體LINE好友，該詐騙集團成員隨即向蘇純怡訛稱：加入投資網站，保證獲利云云，致蘇純怡陷於錯誤依指示匯款。 109 年10月1 日14時6 分許，匯款4 萬元。  4 吳建興 以通訊軟體LINE暱稱「陳彤」向吳建興佯稱：至「baird 拜爾德平台」投資外幣賺取匯率差價，需投資相當交易量始可提領獲利云云，致吳建興陷於錯誤依指示匯款。 109 年9 月30日14時6 分，匯款2 萬3,000元。  5 王怡桀 在社群軟體臉書發送虛偽不實投資廣告，俟王怡桀瀏覽而加入LINE通訊軟體「客服陳華生」為好友後，以「客服陳華生」佯稱：至「百達集團」儲值金額投資操作可獲利云云，致王怡桀陷於錯誤依指示匯款。 109 年10月1 日19時，匯款5 萬7,000元。（109 年9 月29日19時11分、20時17分，匯款10萬元、3 萬元至合作金庫商業銀行帳號0000000069494 號，該帳戶戶名為陳啓富，故起訴書記載被告所申辦等語，容有誤會）  6 鄭詠心 以暱稱「林亦昇總監分析師」名義，在LINE群組與鄭詠心加為好友後，向鄭詠心謊稱利用槓桿原理小額獲利高倍數投資方法，保證獲利、穩賺不賠云云，致鄭詠心陷於錯誤依指示匯款。 109 年9 月30日14時7 分許，匯款10萬元。    109 年9 月30日14時8 分許，匯款3 萬7000元。